【裁判字號】    89,訴,1234
【裁判日期】    900612
【裁判案由】    水污染防治法
【裁判全文】
高雄高等行政法院判決                            八十九年度訴字第一二三四號
                              .
    原      告  甲○○
    被      告  臺南縣政府
    代  表  人  乙○○縣長
    訴訟代理人  丙○○
                丁○○
右當事人間因水污染防治法事件，原告不服行政院環境保護署中華民國八十九年十月
二十五日八九環署訴字第五二四六五號訴願決定，提起行政訴訟。本院判決如左：
    主  文
原告之訴駁回。
訴訟費用由原告負擔。
    事  實
甲、事實概要：
    緣原告從事畜牧業，於台南縣白河鎮永安里七十一之一一六號經營養豬場（即水
    波種畜場），其所經營之養豬場所產生廢水未經妥善處理即排放於地面水體，經
    被告所屬台南縣環境保護局人員於民國八十八年八月十九日上午十時至十時三十
    分許，會同原告稽查該養豬場，於放流口採樣並於現場檢測氫離子濃度指數檢測
    值為五．０，未符合放流水標準（氫離子濃度指數最大限值為六．０至九．０）
    ，被告乃以違反水污染防治法第七條第一頊規定，依同法第三十八條規定裁處原
    告新台幣（下同）六萬元罰鍰，並限於八十八年十二月三日改善完妥。原告不服
    提起訴願、再訴願，經行政院環境保護署八十九年六月二十一日八九環署訴字第
    二一三七○號再訴願決定「原決定、原處分均撤銷，由原處分機關另為適當之處
    理。」被告乃依再訴願決定意旨重新審查，仍認原告違反水污染防治法第七條第
    一頊規定，於八十九年七月十九日重新開具處分書，仍科處罰鍰六萬元。原告仍
    不服，提起訴願，亦遭決定駁回，遂提起本件行政訴訟。
乙、兩造聲明：
一、原告聲明：求為判決訴願決定及原處分均撤銷。
二、被告聲明：求為判決原告之駁回。
丙、兩造主張之理由：
一、原告起訴意旨略謂：台南縣白河鎮於八十八年八月份連日之豪大雨，乃全國降雨
    量最大之地區，造成豬場外圍大馬路為積水覆蓋，致大水灌入從不淹水之污水調
    整池及豬場，此種情形並非常態，此乃天災所致，依檢驗報告顯示亦只因處理時
    間不夠，致ＰＨ值未能達到標準，並非原告不致力處理。訴願決定及原處分不能
    傾聽人民之聲音及瞭實際狀況，顯有未當，請判決予以撤銷。
二、被告答辯意旨略謂：
（一）原告之種畜場位急水溪污染管制區內，其所排放廢水未經有效處理排入排水溝
      ，經被告所屬環保局派員於八十八年八月十九日上午十時許，會同原告採水取
      樣，並當場分析酸鹼度測得酸鹼值為五．０，超過畜牧業（一）放流水管制標
      準六～九之規定，違規事實明確。
（二）原告辯稱暴雨造成豬場外圍之大馬路淹水全面灌入場內，且因處理時間不夠，
      致其放流水ＰＨ值未能達到標準，並非不致力處理云云。惟依事業水污染防治
      措施及排放廢（污）水管理辦法第八條第二款規定「廢（污）水處理設施具備
      足夠功能之情形如左：一、：：：二、有能力處理生產或服務設施可預見之異
      常作業或暴雨突增之水量負荷。」是事業主對於所從事畜牧業應有適當預防管
      理措施及緊急措施，且由稽查當所拍攝照片顯示，天氣晴朗已無下雨情形，是
      採樣當時之檢測數據確實代表該場放流之水質，原告自不得因稽查前數日之豪
      雨而藉詞天災以卸其造成水污染所應負之責任。
（三）綜上所述，原告起訴為無理由，請判決原告之訴駁回。
    理  由
一、按「事業、污水下水道系統或建築物污水處理設施，排放廢（污）水於地面水體
    者，應符合放流水標準。」「事業或污水下水道系統排放廢（污）水，違反第七
    條第一項規定者，處新台幣六萬元以上六十萬元以下罰鍰，﹕﹕：。」水污染防
    治第七條第一項及第三十八條分別定有明文。
二、經查，本件原告係台南縣白河鎮永安里七十一之一一六號水波種畜場負責人，其
    所經營之養豬場所產生之廢水，經被告所屬台南縣環境保護局人員，於八十八年
    八月十九日上午十時至十時三十分許，會同原告稽查該養豬場，於放流口採樣並
    於現場檢測氫離子濃度指數檢測值為五．０，未符合放流水應為氫離子濃度指數
    最大限值為六．０至九．０之標準之事實，為原告所不爭執，並有水污染稽查紀
    錄、台南縣環境保護局廢水檢驗報告、照片附於原處分卷可稽。雖原告辯稱台南
    縣白河鎮於八十八年八月份連日豪雨，造成豬場外圍大馬路為積水覆蓋，致大水
    灌入污水調整池及豬場，係天災所致，且依檢驗報告顯示亦只因處理時間不夠，
    致ＰＨ值未能達到標準，並非原告不致力處理云云。惟查，台南縣白河鎮於八十
    八年八月份確有連日豪雨，其中最大雨量係於八月十二日之二一三．五公釐，次
    日即降為三二公釐，後即放晴，並未下雨，亦為兩造所不爭，並有八十八年台南
    氣象站逐日雨量資料附卷可參，被告所屬稽查人員係於同年月十九日前往稽查，
    時間相距一星期，淹水情形均已退去，且依照片所示，所採集之水樣係於放流口
    採集，即原告之廢水係經由初沉池→厭氣發酵池→調勻池→固體分離機→厭氣池
    →曝氣池→終沉池→放流口，是被告所屬稽查人員所採取之水樣既係於放流口所
    採取，即係經過處理之廢水，並非一般未經處理之雨水至明，自不應有檢驗不合
    之情形，是其所辯為不足採。從而，被告乃以原告違反水污染防治法第七條第一
    頊規定，依同法第三十八條規定裁處處罰鍰六萬元，即無不合，訴願決定亦予維
    持，尚無違誤，原告起訴意旨，為無理由，應予駁回。
據上論結，本件原告之訴為無理由，爰依行政訴訟法第一百九十五條第一項後段、第
九十八條第三項前段，判決如主文。
中      華      民      國     九十     年      六      月     十二     日
                               高雄高等行政法院第三庭
                                           審判長法官   林茂權
                                           法      官   江幸垠
                                           法      官   戴見草
右為正本係照原本作成。
如不服本判決，應於判決送達後二十日內向本院提出上訴書狀，其未表明上訴理由者
，應於提起上訴後二十日內向本院提出上訴理由書（須按對造人數附繕本）；如於本
判決宣示或公告後送達前提起上訴者，應於判決送達後二十日內補提上訴理由書（須
附繕本）。未表明上訴理由者，逕以裁定駁回。
提起上訴應預繳送達用雙掛號郵票七份（每份三十四元）。
中      華      民      國     九十     年      六      月     十二     日
                                           法院書記官   藍慶道


司法院資訊處製作；財團法人民間司法改革基金會備份。
